臺灣新北地方法院刑事判決　　　　　110年度審交訴字第130號
公　訴　人　臺灣新北地方檢察署檢察官
被　　　告　蔡瑞麟


上列被告因公共危險等案件，經檢察官提起公訴（110 年度偵緝
字第1944號），本院判決如下：
    主  文
蔡瑞麟汽車駕駛人無駕駛執照駕車犯過失傷害罪，處拘役伍拾日
，如易科罰金，以新臺幣壹仟元折算壹日；又犯駕駛動力交通工
具發生交通事故，致人傷害而逃逸罪，處有期徒刑陸月，如易科
罰金，以新臺幣壹仟元折算壹日。
    事實及理由
壹、查被告蔡瑞麟所犯均係死刑、無期徒刑、最輕本刑為3 年以
    上有期徒刑以外之罪，其於準備程序就被訴事實為全部有罪
    之陳述，經告知簡式審判程序之旨，並聽取其與檢察官之意
    見後，本院認無不得或不宜改依簡式審判程序進行之處，爰
    依刑事訴訟法第273 條之1 第1 項、第284 條之1 之規定，
    裁定進行簡式審判程序。
貳、本案犯罪事實及證據，除下列事項應予刪除、補充或更正外
    ，餘均引用附件即檢察官起訴書之記載：
一、犯罪事實欄一第1 至2 行所載之「且與車牌號碼0000-00 號
    自用小客車（下稱本案自用小客車）附載乘客皆有飲酒」，
    以及第17行所載之「且與本案自用小客車附載乘客皆有飲酒
    ，」，均應予刪除（詳後述）；第3 行所載之「本案自用小
    客車」，則應補充為「車牌號碼0000-00 號自用小客車（下
    稱本案自用小客車）」；第16行所載之「肇事」，則應更正
    為「發生交通事故」。
二、補充「被告蔡瑞麟於110 年11月11日本院準備程序及審理中
    之自白（參本院卷附當日各該筆錄）」為證據。
叁、論罪科刑：
一、按行為後法律有變更者，適用行為時之法律。但行為後之法
    律有利於行為人者，適用最有利於行為人之法律，刑法第2
    條第1 項定有明文。被告蔡瑞麟行為後，刑法第185 條之4
    業經修正，於民國110 年5 月28日公布施行，同年月30日生
    效。修正前刑法第185 條之4 原規定「駕駛動力交通工具肇
    事，致人死傷而逃逸者，處1 年以上7 年以下有期徒刑」，
    修正後刑法第185 條之4 第1 項為「駕駛動力交通工具發生
    交通事故，致人傷害而逃逸者，處6 月以上5 年以下有期徒
    刑；致人於死或重傷而逃逸者，處1 年以上7 年以下有期徒
    刑」，並增訂第2 項「犯前項之罪，駕駛人於發生交通事故
    致人死傷係無過失者，減輕或免除其刑」。修正後為表明縱
    使行為人駕駛動力交通工具發生交通事故致人死傷係無過失
    而逃逸者，亦應為本條處罰範圍，故將原規定「肇事」之用
    語改為「發生交通事故」，以臻明確。另依行為人對法益侵
    害之程度為傷害、重傷或死亡之情形，分別規定其刑度。其
    中致人傷害之刑度為「6 月以上5 年以下有期徒刑」；致人
    於死或重傷之刑度為「1 年以上7 年以下有期徒刑」。另增
    訂第2 項，就犯第1 項之罪之駕駛人，於發生交通事故致人
    死傷係無過失者，予以規定減輕或免除其刑。被告駕駛本案
    自用小客車欲自路邊起駛時，未依規定顯示方向燈及讓行進
    中之車輛先行，因而與同向騎乘機車之告訴人藍美華發生碰
    撞，則被告就此交通事故之發生具有過失；又告訴人所受如
    附件犯罪事實欄一所載之傷勢，顯非屬受有重傷之情形，是
    比較新舊法，於修法前之刑度為「1 年以上7 年以下有期徒
    刑」，於修法後，應適用同條第1 項前段，其刑度為「6 月
    以上5 年以下有期徒刑」，且無同條第2 項減輕或免除之適
    用，則修正前之刑度較重，故以修正後之規定對被告較為有
    利，應適用修正後之規定。
二、核被告所為，係犯刑法第284 條前段之汽車駕駛人無駕駛執
    照駕車過失致人受傷罪，以及同法第185 條之4 第1 項前段
    之駕駛動力交通工具發生交通事故，致人傷害而逃逸罪，並
    應依道路交通管理處罰條例第86條第1 項之規定，就過失傷
    害罪部分加重其刑。被告所犯上開2 罪間，犯意各別，行為
    互殊，自應分論併罰。至於公訴意旨認被告本件過失傷害部
    分，另符合道路交通管理處罰條例第86條第1 項酒醉駕車因
    而致人受傷之加重條件，被告對此則於本院審理中堅決否認
    等情，查公訴意旨指摘被告符合前述加重條件，無非係以證
    人即告訴人及證人卓品岑（告訴人之女）於偵查中之證述為
    據，未見被告於案發前後接受合格呼氣或血液酒精濃度測定
    之紀錄或報告可資佐憑，尚難依據前述證人之證述內容，遽
    認被告確有酒醉駕車致人受傷之情事，依「罪證有疑，利於
    被告」之刑事採證原則，上開公訴意旨所指情節，尚不足採
    ，惟此部分與變更起訴法條無涉，由本院逕行刪除該加重條
    件，適用正確之條文即可。
三、審酌被告案發時未考領合格之駕駛執照，本不得在公用道路
    上駕駛車輛，且一旦違規駕車上路，更應時時提高警覺並切
    實遵循道路交通安全規則，以維護自身及其他用路人之生命
    、身體或財產安全，卻未依規定於起駛前顯示方向燈，並注
    意前後左右有無障礙或車輛行人，且應讓行進中之車輛或行
    人優先通行，致告訴人受有附件犯罪事實欄一所示之傷害，
    又其肇事後未照料受有傷勢之告訴人，亦未通報警方、救護
    人員到場實施救護，反而取下本案自小客車懸掛之車牌，復
    逕自駕車離開現場，皆有不該，兼衡被告之素行、教育程度
    、職業、家庭經濟與生活狀況，以及犯後始終坦承犯行，態
    度勉可，然迄今未能與告訴人達成和解或成立調解，亦未獲
    得告訴人之諒解等一切情狀，分別量處如主文所示之刑，並
    均諭知如易科罰金之折算標準，以資處罰。
肆、本判決係依刑事訴訟法第310 條之2 及第454 條所製作之簡
    化判決，依法僅需記載犯罪事實、證據名稱及應適用之法條
    ，並得以簡略方式為之，如認定之犯罪事實、證據及應適用
    之法條，與檢察官起訴書之記載相同者，得引用之，附此敘
    明。
據上論斷，應依刑事訴訟法第273 條之1 第1 項、第299 條第1
項前段、第310 條之2 、第454 條（本件依刑事判決精簡原則，
僅記載程序法條文），判決如主文。
本案經檢察官陳伯青偵查起訴，由檢察官陳炎辰到庭執行公訴。
中    華    民    國    110   年    11    月    23    日
                刑事第二十四庭  法  官  李俊彥
以上正本證明與原本無異。
如不服本判決，應於判決送達後20日內敘明上訴理由，向本院提
出上訴狀（應附繕本），上訴於臺灣高等法院。其未敘述上訴理
由者，應於上訴期間屆滿後20日內向本院補提理由書「切勿逕送
上級法院」。
                                書記官  林慈恩
中    華    民    國    110   年    11    月    23    日
附錄本判決論罪之法律條文：
中華民國刑法第185 條之4
駕駛動力交通工具發生交通事故，致人傷害而逃逸者，處6 月以
上5 年以下有期徒刑；致人於死或重傷而逃逸者，處1 年以上7
年以下有期徒刑。
犯前項之罪，駕駛人於發生交通事故致人死傷係無過失者，減輕
或免除其刑。
　
中華民國刑法第284 條
因過失傷害人者，處1 年以下有期徒刑、拘役或10萬元以下罰金
；致重傷者，處3 年以下有期徒刑、拘役或30萬元以下罰金。
　
道路交通管理處罰條例第86條
汽車駕駛人，無駕駛執照駕車、酒醉駕車、吸食毒品或迷幻藥駕
車、行駛人行道或行經行人穿越道不依規定讓行人優先通行，因
而致人受傷或死亡，依法應負刑事責任者，加重其刑至二分之一
。
汽車駕駛人，在快車道依規定駕車行駛，因行人或慢車不依規定
，擅自進入快車道，而致人受傷或死亡，依法應負刑事責任者，
減輕其刑。
--------------------------------------------------------
附件：
臺灣新北地方檢察署檢察官起訴書
                                   110年度偵緝字第1944號
    被      告  蔡瑞麟  男  26歲（民國00年00月00日生）
                        住新北市○○區○○路0段00巷00號
                        國民身分證統一編號：Z000000000號
上列被告因公共危險等案件，已經偵查終結，認應提起公訴，茲
將犯罪事實及證據並所犯法條分敘如下：
        犯罪事實
一、蔡瑞麟明知其並未領有駕駛執照，且與車牌號碼0000-00 號
    自用小客車（下稱本案自用小客車）附載乘客皆有飲酒，於
    民國109 年5 月31日6 時25分許，駕駛本案自用小客車臨停
    在禁止臨時停車之新北市○○區○○○路0 段000000號燈桿
    旁（沿環河北路2 段往龍門路方向），本應注意起駛前應顯
    示方向燈，注意前後左右有無障礙或車輛行人，並應讓行進
    中之車輛或行人優先通行，以避免危險或交通事故之發生，
    而依當時天候晴、日間自然光線、市區道路、速限時速50公
    里、柏油路面乾燥無缺陷、無障礙物、視距良好、無號誌等
    情，復依被告當時智識、精神狀態、能力、車況正常等並無
    不能注意之情形，竟疏未注意及此，未顯示方向燈光即行起
    步左轉。適同向左後方有藍美華騎乘車牌號碼000-000 普通
    重型機車自環河北路2 段往龍門路方向駛至，致以機車右側
    車身擦撞蔡瑞麟所駕駛之之本案自用小客車左前側葉子板，
    而人車倒地，使藍美華受有右上肢鈍傷、右肘及膝擦挫傷等
    傷害。詎蔡瑞麟於肇事致人受傷後，因其未領有駕駛執照，
    且與本案自用小客車附載乘客皆有飲酒，為逃避刑責，竟未
    對傷者施以必要之救護或向警察機關報案，反基於駕駛動力
    交通工具發生交通事故，致人傷害而逃逸之犯意，置藍美華
    救護於不顧，拔除本案自用小客車前後車牌置於後車箱後，
    急忙駕車逃逸。
二、案經藍美華訴由新北市政府警察局三重分局報告偵辦。
        證據並所犯法條
一、證據清單及待證事實：
┌──┬────────────┬────────────┐
│編號│     證  據  名  稱     │     待  證  事  實     │
├──┼────────────┼────────────┤
│ 1  │被告蔡瑞麟於警詢及偵查中│被告坦承有犯罪事實欄所述│
│    │之自白                  │過失傷害及駕駛動力交通工│
│    │                        │具發生交通事故，致人傷害│
│    │                        │而逃逸之犯罪事實。      │
├──┼────────────┼────────────┤
│ 2  │證人即告訴人藍美華於警詢│㈠證明被告於上開時地因突│
│    │及偵查中之證述          │  然左切出車道而過失肇事│
│    │                        │  後，未協助告訴人就醫，│
│    │                        │  亦未得到告訴人同意即急│
│    │                        │  忙駕車逃逸之事實。    │
│    │                        │㈡證明被告向告訴人陳稱其│
│    │                        │  與本案自用小客車附載乘│
│    │                        │  客皆有飲酒之事實。    │
│    │                        │㈢證明被告為逃避刑責，不│
│    │                        │  讓告訴人報案，誤將救護│
│    │                        │  車當成警車，隨即拔除本│
│    │                        │  案自用小客車前後車牌，│
│    │                        │  急忙駕車逃逸之事實。  │
├──┼────────────┼────────────┤
│ 3  │證人卓品岑於偵查中之證述│㈠證明被告為逃避刑責，不│
│    │                        │  讓告訴人報案，聽到證人│
│    │                        │  卓品岑欲報警，隨即拔除│
│    │                        │  本案自用小客車前後車牌│
│    │                        │  ，急忙駕車逃逸之事實。│
│    │                        │㈡證明被告於案發時地酒味│
│    │                        │  濃厚，確有飲酒之事實。│
│    │                        │㈢證明被告並無留下任何聯│
│    │                        │  絡方式予告訴人之事實。│
├──┼────────────┼────────────┤
│ 4  │新光醫療財團法人新光吳火│證明告訴人因上開交通事故│
│    │獅紀念醫院乙種診斷證明書│受有右上肢鈍傷、右肘及膝│
│    │1 紙                    │擦挫傷等傷害之事實。    │
├──┼────────────┼────────────┤
│ 5  │道路交通事故現場圖、道路│㈠證明被告與告訴人有於案│
│    │交通事故現場草圖、道路交│  發時地發生交通事故之事│
│    │通事故調查報告表（一）、│  實。                  │
│    │（二）各1 份及道路交通事│㈡證明交通事故當時天候晴│
│    │故現場照片32張          │  、日間自然光線、市區道│
│    │                        │  路、速限時速50公里、柏│
│    │                        │  油路面乾燥無缺陷、無障│
│    │                        │  礙物、視距良好、無號誌│
│    │                        │  之事實。              │
├──┼────────────┼────────────┤
│ 6  │監視器錄影畫面光碟1 片暨│證明全部犯罪事實。      │
│    │截圖24張                │                        │
├──┼────────────┼────────────┤
│ 7  │被告逃逸行徑圖1 張、道路│㈠證明被告於肇事後即拆除│
│    │交通監視器錄影畫面截圖18│  本案自用小客車前後車牌│
│    │張                      │  逃逸之事實。          │
│    │                        │㈡證明被告並非如其所述要│
│    │                        │  趕回家載發燒兒子前往看│
│    │                        │  病之事實。            │
├──┼────────────┼────────────┤
│ 8  │道路交通事故當事人酒精測│佐證被告駕駛動力交通工具│
│    │定紀錄表、肇事人自首情形│發生交通事故，致人傷害而│
│    │紀錄表各1 份            │逃逸之事實。            │
├──┼────────────┼────────────┤
│ 9  │新北市政府警察局舉發違反│㈠證明被告肇事致人受輕傷│
│    │道路交通管理事件通知單影│  而逃逸之事實。        │
│    │本5 紙                  │㈡證明被告未領有駕駛執照│
│    │                        │  即駕駛本案自用小客車之│
│    │                        │  事實。                │
│    │                        │㈢證明被告在禁止臨時停車│
│    │                        │  處所停車之事實。      │
│    │                        │㈣證明被告起駛前不遵守行│
│    │                        │  進中之車輛優先通行之事│
│    │                        │  實。                  │
│    │                        │㈤證明被告起駛前不依規定│
│    │                        │  顯示方向燈之事實。    │
└──┴────────────┴────────────┘
二、訊據被告固坦承有犯罪事實欄所述過失傷害及駕駛動力交通
    工具發生交通事故，致人傷害而逃逸之事實，惟矢口否認有
    何違反道路交通管理處罰條例第86條第1 項汽車駕駛人酒醉
    駕車因而致人受傷之特別法加重情形，辯稱：伊有打燈，沒
    有酒後駕車，沒有拔除本案自用小客車前後車牌，伊有跟告
    訴人說小孩發燒有事，有留電話給告訴人，但沒有用紙條或
    手機云云。經查，被告起駛前不依規定顯示方向燈，酒後駕
    車，拔除本案自用小客車前後車牌後逃逸，並未留下任何聯
    絡方式予告訴人，且逃逸後並非回家帶小孩看病等情，業據
    告訴人藍美華於警詢及偵查中、證人卓品岑於偵查中指證歷
    歷，並有監視器錄影畫面光碟1 片暨截圖24張、被告逃逸行
    徑圖1 張、道路交通監視器錄影畫面截圖18張、新北市政府
    警察局舉發違反道路交通管理事件通知單影本5 紙在卷可稽
    ，是被告所辯，顯係卸責之詞，不足採信，其有違反道路交
    通管理處罰條例第86條第1 項關於汽車駕駛人酒醉駕車因而
    致人受傷之特別法加重情形，應堪認定。
三、按行為後法律有變更者，適用行為時之法律，但行為後之法
    律有利於行為人者，適用最有利於行為人之法律，刑法第2
    條第1 項定有明文。本件被告行為後，刑法第185 條之4 業
    於民國110 年5 月28日修正公布，並於同年月30日施行。修
    正前刑法第185 條之4 原規定：「駕駛動力交通工具肇事，
    致人死傷而逃逸者，處1 年以上7 年以下有期徒刑。」修正
    後刑法第185 條之4 條則規定：「駕駛動力交通工具發生交
    通事故，致人傷害而逃逸者，處6 月以上5 年以下有期徒刑
    ；致人於死或重傷而逃逸者，處1 年以上7 年以下有期徒刑
    （第1 項）。犯前項之罪，駕駛人於發生交通事故致人死傷
    係無過失者，減輕或免除其刑（第2 項）」。而被告本案係
    駕駛動力交通工具過失致告訴人受有右上肢鈍傷、右肘及膝
    擦挫傷等傷害而逃逸，尚非屬致人於死或重傷而逃逸之情形
    ，故應適用修正後之刑法第185 條之4 第1 項前段之規定，
    較有利於被告，是依刑法第2 條第1 項後段規定，應適用修
    正後刑法第185 條之4 第1 項前段之規定論罪。
四、按道路交通管理處罰條例第86條第1 項關於汽車駕駛人，無
    駕駛執照駕車、酒醉駕車、吸食毒品或迷幻藥駕車、行駛人
    行道或行經行人穿越道不依規定讓行人優先通行，因而致人
    受傷或死亡，依法應負刑事責任者，加重其刑至二分之一之
    規定，係就刑法過失致人於死罪、過失傷害（及致重傷）罪
    之基本犯罪類型，對於加害人為汽車駕駛人，於從事駕駛汽
    車之特定行為時，或於行駛人行道、行經行人穿越道之特定
    地點，不依規定讓行人優先通行，因而致人受傷或死亡之特
    殊行為要件予以加重處罰，已就上述刑法第276 條、同法第
    284 條各罪犯罪類型變更之個別犯罪行為予以加重，而成另
    一獨立之罪名，自屬刑法分則加重之性質（最高法院99年度
    台非字第198 號判決意旨參照）。查被告於案發時，未領有
    駕駛執照，有新北市政府警察局舉發違反道路交通管理事件
    通知單影本1 紙附卷可憑；又被告於案發時酒醉駕車迭經告
    訴人於警詢及偵查中、證人卓品岑於偵查中指證歷歷，參以
    被告突然左切出車道，顯係不能安全駕駛之典型錯誤駕駛行
    為（Joachim Renzikowski, in:Matt/Renzikowski (Hrsg.)
    , Strafgesetzbuch Kommentar, 2013,§316 Rn. 20. 參照
    ），且被告嗣後更於證人卓品岑報警後拔除本案自用小客車
    前後車牌逃逸，顯見其斯時的確因自知酒醉駕車而有逃避刑
    責之情狀。
五、核被告所為，係犯道路交通管理處罰條例第86條第1 項、刑
    法第284 條前段之汽車駕駛人，無駕駛執照駕車、酒醉駕車
    因而過失傷害致人受傷，及修正後刑法第185 條之4 第1 項
    前段之駕駛動力交通工具發生交通事故，致人傷害而逃逸等
    罪嫌。被告所為上開犯行，其犯意各別，行為互殊，請予分
    論併罰（Jorg Eisele, Strafrecht, Besonderer Teil 1,
    Straftaten gegen die Person und die Allgemeinheit,4.
    Aufl.,2017, Rn. 1222. 參照）。
六、依刑事訴訟法第251 條第1 項提起公訴。
    此  致
臺灣新北地方法院
中    華    民    國   110    年    8     月     6    日
                              檢  察  官  陳伯青